臺灣板橋地方法院刑事判決　　　　　　 100年度訴字第874號
公　訴　人　臺灣板橋地方法院檢察署檢察官
被　　　告　鄭慶昇
上列被告因毒品危害防制條例案件，經檢察官提起公訴（100 年
度毒偵字第1424號），被告於準備程序進行中為有罪陳述，經告
知簡式審判程序之旨，並聽取當事人之意見後，經本院合議庭裁
定由受命法官獨任進行簡式審判程序，判決如下：
    主  文
鄭慶昇施用第一級毒品，累犯，處有期徒刑捌月。扣案如附表所
示之第一級毒品（含袋），沒收銷燬之；扣案之注射針筒壹支沒
收。
    事  實
一、鄭慶昇前因犯以下施用毒品等罪，除經執行(一)、(二)所示之觀
    察、勒戒外，下列(三)、(四)所示之罪判處之有期徒刑，均經判
    決確定，並執行完畢（於本案均構成累犯之前科）：
  (一)前因查獲自民國86年4 、5 月間起至88年9 月10日止，連續
    施用第一級毒品海洛因，經本院以88年度毒聲字第5952號裁
    定送觀察勒戒，經執行結果，因認無繼續施用毒品之傾向，
    於88年10月8 日出所，並由臺灣板橋地方法院檢察署檢察官
    以該署88年度毒偵字第1217號檢察官不起訴處分書為不起訴
    之處分（初犯）。
  (二)復因查獲於90年10月3 日施用第一級毒品海洛因，經本院以
    91年度毒聲字第74號裁定送觀察勒戒，經執行結果，因認無
    繼續施用毒品之傾向，於91年1 月29日出所，並由臺灣板橋
    地方法院檢察署檢察官以該署90年度毒偵字第3880號檢察官
    不起訴處分書為不起訴之處分（二犯，初犯觀察勒戒後，五
    年內再犯）。
  (三)又因於95年5 月17日至同年月31日，犯連續施用第一級毒品
    罪，經本院以95年度訴字第2015號刑事判決判處有期徒刑八
    月，於95年9 月4 日確定，並於96年6 月21日縮刑期滿執行
    完畢（三犯，初犯觀察勒戒後，五年內已再犯，於該五年後
    再犯）。
  (四)詎於出監後，再因於98年1 月8 日犯施用第一級毒品罪，經
    本院以98年度訴字第695 號刑事判決判處有期徒刑八月，於
    98年5 月4 日確定，並於99年2 月18日縮刑期滿執行完畢（
    四犯）。
二、鄭慶昇明知海洛因係經毒品危害防制條例列為第一級毒品，
    不得持以施用，竟仍基於施用第一級毒品海洛因之犯意，於
    100 年2 月10日為警採尿時起回溯26小時內之某時，在不詳
    處所，施用第一級毒品海洛因（五犯）。嗣警方於同日下午
    1 時30分許，在新北市三重區○○○路386 號前，對其攔停
    臨檢，而當場查獲其因上開施用毒品而購入持有之用餘如附
    表所示之第一級毒品，及其所有供其為上開施用之注射針筒
    一支，而其於同日經警採尿液送驗結果，係呈嗎啡陽性反應
    ，始查知上情。
三、案經臺北市政府警察局中正第一分局移送臺灣板橋地方法院
    檢察署檢察官偵查起訴。
    理  由
一、本案被告鄭慶昇所犯係死刑、無期徒刑或最輕本刑為三年以
    上有期徒刑以外之罪，於本院準備程序進行中，被告先就被
    訴事實為有罪之陳述，經本院告知簡式審判程序之旨，並聽
    取公訴人、被告之意見後，由本院合議庭依刑事訴訟法第27
    3 條之1 第1 項規定，裁定由受命法官獨任進行簡式審判程
    序。
二、被告鄭慶昇就其於事實欄二所示時間，施用第一級毒品海洛
    因之事實，經被告於本院審理中坦承不諱，且被告於上開時
    間經警採集之尿液，經送臺灣尖端先進生技醫藥股份有限公
    司以酵素免疫分析法為初步檢驗，並以氣相層析質譜儀法為
    確認檢驗後，呈嗎啡類陽性反應，有臺北市政府警察局偵辦
    毒品案件尿液檢體委驗單、臺灣尖端先進生技醫藥股份有限
    公司濫用藥物檢驗報告（編號：中正一-2號）等在卷可查。
    查以：
  (一)按酵素免疫分析法屬免疫學分析原理，當其他藥物化學結構
    相近才可能引起偽陽氣相層析質譜儀法則係目前確認藥物篩
    檢結果時最常採用之確認方法，在良好的操作條件下，以氣
    相層析質譜儀作藥物及其代謝物之定性及定量分析，幾乎不
    會有偽陽性反應產生，前經行政院衛生署管制藥品管理局92
    年6 月20日管檢字第0920004713號函函述甚明，是本案卷內
    之濫用藥物檢驗報告結果，應屬精確而堪採信。
  (二)次查，海洛因係嗎啡經化學合成之半人工合成品，其藥（毒
    ）性高於嗎啡，經吸食或注射進入人體，藉由人體代謝系統
    之新陳代謝，分解成藥（毒）性較低之嗎啡、以及含有少量
    6- 乙 醯可待因、可待因等雜質，而由尿液排出人體，故可
    於尿液中檢驗出嗎啡、可待因等成分等情，此有憲兵司令部
    79年6 月1 日 (79) 鑑驗字第0273號函、80年6 月17日(80)
    鑑驗字第2815號函、法務部調查局80年3 月28日 (80) 發技
    1 字第1898號函、行政院衛生署管制藥品管理局以91年12月
    27日管檢字第121513號函可參。又服用海洛因後，尿液可檢
    出嗎啡最長時間，與服用劑量、服用頻率、服用方式、飲用
    水量多寡、個人體質及代謝情況等因素有關，依個案而異。
    依英國藥協會所編纂之Clarke's Isolation and Identifi-
    cation of Drugs 第二版記述，海洛因服用後於24小時內，
    經由尿液排出量可能達施用劑量之百分之八十，經Michael
    L.Smith 等人針對不同受試者，以注射方式給予一次劑量3m
    g 至12mg量之海洛因進行試驗，結果顯示隨注射劑量增加，
    可檢出嗎啡陽性反應（濃度遠高於或等於300ng/mL）之時間
    亦有延長之趨勢，而不同受試者可檢出嗎啡陽性反應之時間
    各異，平均為一至二天，惟部分注射12mg海洛因者，至71小
    時仍可檢出微量之嗎啡成分，故服用高劑量海洛因者，其尿
    液在72小時至96小時內，仍有檢出嗎啡成分之可能性（參見
    行政院衛生署管制藥品管理局94年6 月出版「濫用藥物檢驗
    相關解釋彙編」第151 、152 頁）。依上開事證，被告有確
    於上開經警採尿往前回溯一至四天內某時，施用第一級毒品
    海洛因之犯行，應堪認定。
  (三)按毒品危害防制條例於92年7 月9 日修正公布，自93年1 月
    9 日施行，其中第20條、第23條將施用毒品之刑事處遇程序
    ，區分為「初犯」及「五年內再犯」、「五年後再犯」。依
    其立法理由之說明：「初犯」，經觀察、勒戒或強制戒治後
    ，應為不起訴處分或不付審理之裁定；經觀察、勒戒或強制
    戒治執行完畢釋放後，「五年內再犯」者，因其再犯率甚高
    ，原實施之觀察、勒戒及強制戒治既已無法收其實效，爰依
    法追訴或裁定交付審理。至於經觀察、勒戒或強制戒治執行
    完畢釋放後，「五年後再犯」者，前所實施之觀察、勒戒或
    強制戒治已足以遮斷其施用毒品之毒癮，為期自新及協助其
    斷除毒癮，仍適用「初犯」規定，先經觀察、勒戒或強制戒
    治之程序。從而依修正後之規定，僅限於「初犯」及「五年
    後再犯」二種情形，始應先經觀察、勒戒或強制戒治程序。
    倘被告於五年內已再犯，經依法追訴處罰，縱其第三次（或
    第三次以上）再度施用毒品之時間，在初犯經觀察、勒戒或
    強制戒治執行完畢釋放五年以後，已不合於「五年後再犯」
    之規定，且因已於「五年內再犯」，顯見其再犯率甚高，原
    實施觀察、勒戒或強制戒治，已無法收其實效，即應依該條
    例第10條處罰（最高法院95年度第7 次刑事庭會議決議要旨
    參照）。查以，被告於事實欄一、(一)經觀察勒戒執行完畢後
    ，於執行完畢五年內，即為事實欄一、(二)所示之施用毒品行
    為之情，有上開各該判決及臺灣高等法院被告前案紀錄表各
    一份在卷可稽，被告於初犯經觀察勒戒執行完畢釋放五年以
    內，即為再犯，依上開說明，該二犯至本案五犯，皆非毒品
    危害防制條例第23條第2 項規定之「五年後再犯」類型，應
    依法訴追處罰。
  (四)綜上所述，本案事證明確，被告犯行洵堪認定，應予依法論
    科。
三、按海洛因係屬毒品危害防制條例第2 條第2 項第1 款規定之
    第一級毒品，被告於上開時地，施用海洛因之行為，核其所
    為，係犯毒品危害防制條例第10條第1 項之施用第一級毒品
    罪。又被告為施用上開毒品而持有該已用畢及用餘如附表所
    示之毒品之低度行為，均應為施用之高度行為所吸收，不另
    論罪。被告有如事實欄一所示之犯罪科刑暨執行紀錄，有臺
    灣高等法院被告前案紀錄表在卷可稽，其於有期徒刑之執行
    完畢後，五年以內故意再犯有期徒刑以上之本罪，為累犯，
    應依刑法第47條第1 項規定加重其刑。爰審酌被告前已因施
    用毒品犯行，經執行觀察、勒戒及強制戒治並經入監執行，
    本應知所惕勵，竟仍再為本案施用毒品之犯行，顯見其意志
    不堅，缺乏戒毒意志，除戕害自己身心健康外，並易導致社
    會危險，斟酌其智識程度、犯罪動機、目的、犯後態度、各
    次施用毒品犯行所處刑度，公訴人雖請求量處有期徒刑十一
    月，惟鑒於現行被認屬構成犯罪之二犯以下之各該次施用行
    為，係行為人染毒經查獲認屬初犯，而經國家先強制性之施
    以勒戒或戒治後，仍無法戒除毒癮，於五年內再犯而遭查獲
    ，是如國家認施用毒品本質為病症，而對初犯或五年後再犯
    之行為施以處遇措施欲戒除其毒癮，則對二犯以後之行為，
    縱認屬犯罪行為，其屬病症之本質，仍不因此而有所變更，
    是對二犯以後之構成犯罪之各次施用行為，均無非屬因毒癮
    發作惟無法自我抑制下所為之行為，是該毒癮病症既仍存在
    於其體內未根治，則其犯行本質係其意志無法抗拒其身體病
    症，且毒癮既屬成癮性之病症，如未戒除，僅有加深隱性，
    是其後次抗拒意志更需較該前次更為堅定，是依行為本質與
    病症情狀之觀察，在將二犯以後之施用行為認屬犯罪行為之
    前提下，並無後次犯行必重於前次犯行之事理，仍應視各該
    次施用毒品情狀，分別合理判斷，始不致悖理，是公訴人本
    件量刑之請求，容屬過重，茲量處如主文所示之刑，以示懲
    儆。
四、扣案如附表所示之白色粉末一袋，經送交通部民用航空局航
    空醫務中心檢驗結果，檢出均含有第一級毒品成分，有附表
    所示之鑑定書一份在卷可稽，而包裝該毒品用之包裝袋，係
    包裝該毒品而與該毒品難以析離，自應認屬查獲之毒品（臺
    灣高等法院暨所屬法院96年法律座談會刑事類提案第18 號
    研討結果參照），均應依毒品危害防制條例第18條第1 項前
    段規定，沒收銷燬之。至扣案之注射針頭一支，係被告所有
    並持以施用毒品犯行所用之物，爰依刑法第38條第1 項第2
    款規定，諭知沒收。
據上論斷，應依刑事訴訟法第273 條之1 第1 項、第299 條第1
項前段，毒品危害防制條例第10條、第18條第1 項，刑法第11條
、第47條第1 項、第38條第1 項第2 款，判決如主文。
本案經檢察官林慈雁到庭執行職務。
中    華    民    國    100     年    6     月   10    日
                    刑事第四庭  法  官  陳世旻
┌──────────────────────────────────────────────┐
│附表：被告於事實欄二所示之遭查獲時之扣案物品                                                │
├──┬──────────┬───┬────────────────────────────┤
│編號│名稱                │數量  │鑑定文號暨鑑定結果                                      │
├──┼──────────┼───┼────────────────────────────┤
│ 一 │(一)名稱：            │一袋  │(一)鑑定文號：                                            │
│    │  海洛因。          │      │  交通部民用航空局醫務中心100 年2月24日航藥鑑字第1000950│
│    │(二)毒品分級：        │      │  號毒品鑑定書。                                        │
│    │  第一級毒品。      │      │(二)鑑定結果：                                            │
│    │(三)外觀：            │      │  白色粉末1 袋。實稱毛重0.2780公克（含1 袋），淨重0.0780│
│    │  白色粉末。        │      │  公克，取樣0.0002公克，餘重0.0760公克，檢出Heroin及Acet│
│    │                    │      │  ylcodeine 成分。                                      │
└──┴──────────┴───┴────────────────────────────┘
上列正本證明與原本無異。
如不服本判決，應於判決送達後10日內敘明上訴理由，向本院提
出上訴狀 (應附繕本) ，上訴於臺灣高等法院。其未敘述上訴理
由者，應於上訴期間屆滿後20日內向本院補提理由書「切勿逕送
上級法院」。
                                書記官  梁福建
中    華    民    國   100    年    6     月    10    日
附錄：本案論罪科刑法條
毒品危害防制條例
第   10    條
施用第一級毒品者，處六月以上五年以下有期徒刑。
施用第二級毒品者，處三年以下有期徒刑。